臺灣高等法院刑事裁定　　　　　　　　　　　　　　九十一年度交抗字第四七號
　　抗　告　人
　　即受處分人
　　即　異議人　甲○○
右抗告人因違反道路交通管理處罰條例案件，不服臺灣板橋地方法院中華民國九十一
年四月二十九日所為裁定（九十年度交聲字第一○六九號）提起抗告，本院裁定如左
：
    主  文
原裁定撤銷。
    理  由
一、原審以抗告人即受處分人甲○○於民國九十年四月五日二十三時十五分許，騎乘
    車號ＬＥＡ─一０六號重型機車，行經臺北市○○○路與忠孝東路口，違規紅燈
    右轉，經執勤員警依法攔停舉發，惟受處分人當場拒絕簽收違規通知單，有臺北
    市政府警察局大安分局九十年九月二十五日北市警安分交字第九０六三八八六二
    ００號函及證人即舉發之警員高鳴於原審訊問時證稱：「本件違規單我印象深刻
    ，異議人當時由建國南路右轉往西忠孝東路的方向，我將之攔下告發，我向他表
    示紅燈右轉違規，忠孝東路東西向只要燈號是綠燈，建國南路南北的方向都不能
    右轉，當時我請他出示證件，他不出示證件‧‧‧之前我開單告發他紅燈違規右
    轉，他拒簽，燈號我有查證過，經過查證後也有向異議人解釋，但他說沒有‧‧
    ‧我開單是按照忠孝東路當時是綠燈的燈號，建國南路方向的車輛就不能右轉忠
    孝東路，必須等到忠孝東路紅燈時，建國南路的車輛才能右轉忠孝東路」等語。
    再忠孝東路與建國南路該路口由建國高架下忠孝東路右轉與平面車道交會，目前
    下匝道車輛及平面車道之號誌管制燈均已以標誌牌面註明「匝道專用」及「平面
    號誌專用」以供駕駛人辨識，另下匝道目前以五燈頭（右轉箭頭、直行箭頭、左
    轉箭頭、黃燈及紅燈）佈設，平面車道目前以四燈頭（右轉箭頭、直行箭頭、黃
    燈及紅燈）佈設。此路口目前係採三時相管制，第一時相忠孝東東西向綠燈，第
    二時相高架道下匝道車輛僅准直行、平面車道准許直行及右轉，第三時相高架橋
    下匝道車輛准許左轉、右轉及直行，平面車道准許右轉；另東往西之車道佈設目
    前為內側兩車道禁行機車，外側兩車道可供機車行駛，依上開說明，因號誌行進
    管制，下匝道汽機車於第二時相均僅准直行，平面車道之汽機車可直行及右轉；
    惟下匝道右轉車輛於此時相時需於停止線前停等，等待第三時相右轉箭頭開啟方
    可右轉。下匝道汽車於第三時相可右轉、左轉及直行，下匝道機車僅可右轉及直
    行，左轉需採兩段方式，於忠孝東路西側待轉等候區停等候，俟第一時相東西向
    綠燈亮起後方可行進，平面車道汽機車於第三時相則僅可右轉，亦有臺北市交通
    管制工程處九十一年三月十五日北市交工規字第０九一三一０五一０００號函附
    卷可參。並參酌證人即舉發之警員高鳴之證詞，當時忠孝東路東西向為綠燈，是
    依上開臺北市交通管制工程處函示之說明，當時為第一時相管制，受處分人駕駛
    機車自不得右轉。故執勤之員警以異議人違規右轉舉發，並無不當。又當時經警
    攔停舉發，惟受處分人於舉發違反道路交通管理事件通知單拒簽（有該通知單附
    卷）。是依違反道路交通管理事件統一裁罰標準及處理細則第十一條第一項第一
    款規定：「行為人有本條例之情形者，應填製舉發違反道路交通管理事件通知單
    （下稱通知單），並於被通知人欄予以勾記，其通知聯依下列規定辦理：一、當
    場舉發者，應填記駕駛人或行為人姓名、性別、出生年月日、地址、身分證統一
    號碼及車主姓名、地址、車牌號碼、車輛種類。被查獲之駕駛人或行為人為受處
    分人時，應將該通知單填記後交付行為人簽名或蓋章收之；拒絕簽名者，並記明
    其事由，視為已收受」。是以本件受處分人甲○○當時於通知單上拒絕簽名，依
    上開規定即視為已收受，舉發機關自無須另行送達。而認本件舉發單於法並無違
    誤或不當，本件異議為無理由，而予以駁回，固非無見。惟查：依證人即舉發員
    警高鳴於原審訊問實之證述，似僅憑當時忠孝東路東西向之燈號為綠燈，而不知
    當時建國南路之確實燈號為何，即據以開單告發受處分人，然受處分人抗告意旨
    稱證人高鳴當時舉發受處分人違規之位置點，並無法看到管制忠孝東路東西向行
    車之燈號，並提出錄影帶一捲為證，是證人高鳴當時是否確切看見忠孝東路東西
    向之燈號，影響受處分人是否違規之認定，為求慎重，以昭折服，應有加以調查
    之必要。原審未予究明，遽以裁定，尚有未洽。受處分人抗告意旨執此指摘原裁
    定不當，為由理由，應由本院將原裁定撤銷。
據上論斷，應依道路交通事件處理辦法第二十六條、刑事訴訟法第四百十三條前段裁
定如主文。
中      華      民      國    九十一    年      五      月    三十一    日
                              臺灣高等法院刑事第十五庭
                    審判長法  官  房  阿  生
                                        法  官  蔡  光  治
                                        法  官  雷  元  結
右正本證明與原本無異。
不得再抗告。
                                        書記官  汪  志  剛
中      華      民      國    九十一    年      六      月      五      日
